【裁判字號】    95,訴,298
【裁判日期】    950406
【裁判案由】    詐欺等
【裁判全文】
臺灣板橋地方法院刑事判決               95年度訴字第298號
公  訴  人  臺灣板橋地方法院檢察署檢察官
被      告  乙○○
上列被告因違反洗錢防制法案件，經檢察官提起公訴（九十四年
度偵字第五七五五號、第九五０一號、第一七二四八號），本院
判決如下：
    主  文
乙○○連續幫助掩飾、隱匿因自己重大犯罪所得財物，處有期徒
刑伍月，如易科罰金，以參佰元折算壹日。
    事  實
一、乙○○依一般社會生活之通常經驗，可預見將自己之金融機
    構帳戶提供予不認識之人使用，其帳戶可能會被人利用作為
    掩飾、隱匿他人因該他人自己常業詐欺等重大犯罪所得財物
    之情形下，竟基於幫助掩飾、隱匿他人因該他人自己犯常業
    詐欺等重大犯罪所得財物之不確定故意，並基於概括犯意，
    於民國九十三年三月二十五日之後至同年八月廿六日之間之
    某日，在不詳地點，將其於九十三年三月廿五日在桃園縣八
    德市○○路○段一０八九號誠泰商業銀行八德簡易分行（下
    稱誠泰銀行）所開設之000000000000號帳戶存摺、提款卡、
    印章、密碼等，提供予不詳之人。嗣上述金融帳戶並經出售
    予周勇志（其涉犯常業詐欺犯行部分業經檢察官另案移送由
    本院併案審理），周勇志則於網路上架設拍賣網站，假藉拍
    賣汽車音響及攝影機等名義，詐騙黃真忠於九十三年八月廿
    六日以自動櫃員機操作匯款新臺幣（下同）一萬五千元至乙○○上開金融帳戶中，然周勇志並未依約交付上開商品與黃
    真忠，黃真忠始知受騙，並報警處理。乙○○復基於上開概
    括犯意，於九十三年八月三十日至九月一日之間某時，在不
    詳地點，將其於九十三年八月三十日在臺北縣土城市○○路
    ○段二０九號世華聯合商業銀行（現合併為國泰世華銀行，
    以下簡稱世華銀行）土城分行所開設之000000000000號帳戶
    存摺、提款卡、印章、密碼等，提供予不詳之人籌組之詐騙
    集團，該詐騙集團於九十三年九月一日晚間九時許，以
    00000000號電話聯絡甲○○，並訛稱其妻苗鳳櫻所持用之信
    用卡遭人盜刷，致使甲○○陷於錯誤，信以為真，依詐騙集
    團之指示，至提款機操作匯款，而不慎將七萬八千八百八十
    三元匯入上開世華銀行帳戶內。甲○○旋發覺受騙而報警處
    理，並依法通報將上開金融帳戶列為警示帳戶。嗣乙○○於
    九十三年九月十三日下午一時許前往世華銀行辦理上開帳戶
    掛失手續時，因該帳戶已被列為警示帳戶，承辦行員乃通知
    警方到場，始查悉上情。
二、案經臺北縣政府警察局土城分局報告及臺東縣政府警察局移
    送臺灣臺東地方法院檢察署呈請臺灣高等法院檢察署檢察長
    核准令轉臺灣板橋地方法院檢察署檢察官偵查起訴。
    理  由
一、訊據被告乙○○固坦承有開立上開誠泰銀行、世華銀行帳戶
    ，惟矢口否認有何違反洗錢防制法犯行，辯稱：伊並未將上
    開帳戶存摺、印章、提款卡、密碼等交予他人使用，伊上開
    誠泰銀行帳戶存摺等物係放在伊車牌號碼ＦＲ－五八六一號
    自用小客車上，該車轉賣中古車行時，未將車上的東西一併
    拿出來，是警方通知時伊才知道該帳戶存摺等物遺失；另上
    開世華銀行帳戶存摺等物係放在伊先生車牌號碼ＪＳ－七五
    二七號自用小客車車上，因該車車窗遭人打破行竊而遺失，
    伊是在開戶後約一個星期要使用存摺繳納信用卡卡債時才發
    現存摺等物遺失，伊並未將上開帳戶出賣或交予他人使用，
    並無幫助洗錢之犯行云云。經查：
（一）上開犯罪事實業據告訴人黃真忠於警詢、偵查中指述明確
      ，暨告訴人甲○○於警詢及偵查中以證人身分具結證述綦
      詳，並有誠泰銀行存摺存款業務往來約定書、存款帳戶存
      提交易明細各一紙（見臺東警察局偵查卷第四十六、四十
      七頁）及世華銀行存摺存款對帳單影本、存摺存款交易查
      詢影本各一紙、中華郵政股份有限公司自動櫃員機交易收
      據影本二紙（見臺灣板橋地方法院檢察署九十四年度偵字
      第九五０一號案卷第廿五、廿六、五十一、五十二頁）在
      卷可稽，足徵周勇志係以假借網路拍賣汽車音響、攝影機
      等名義，詐騙黃真忠匯款至被告提供之誠泰銀行帳戶內；
      收受被告提供之上開世華銀行帳戶之詐騙集團，係以佯稱
      被害人甲○○之妻信用卡遭人盜刷之方式，詐騙被害人甲○○操作自動櫃員機，將自己帳戶內存款匯至被告提供之
      世華帳戶內，周勇志及前述詐騙集團並藉此掩飾其等常業
      詐欺犯行所得之款項無疑。
（二）被告乙○○雖辯稱其帳戶存摺等物遺失或遭竊云云，並舉
      其夫丙○○為其作證，另提出汽車買賣合約書影本一件為
      佐，惟證人丙○○於本院審理時具結證稱：「（問：賣車
      〈車牌號碼ＦＲ－五八六一號〉後乙○○有無跟你說她東
      西放在車上不見了？）有說帳戶不見了」、「（問：乙○○何時跟你說存摺、提款卡不見？）賣給第二間車行當天
      」、「（問：知否那台車〈車牌號碼ＪＳ－七五二七號〉
      失竊過？）沒有失竊，但車窗被破壞過，有掉乙○○的存
      摺、印章、提款卡」、「（問：當時乙○○的存摺、提款
      卡等放你車上何處？）車上的後車廂」、「開戶後約隔一
      、二個禮拜失竊」等語（見本院九十五年三月廿三日審理
      筆錄），而被告乙○○於本院審理時卻供稱：「警察局通
      知我，我誠泰銀行帳戶涉嫌詐欺時，我才知道誠泰銀行存
      摺遺失，才告訴我先生」、「（問：國泰世華銀行存摺當
      時是放車上何處？）是放在副駕駛座前面的置物箱」、「
      （問：你去世華銀行開戶多久後，車窗被打破？）約一個
      禮拜以內」等語，是證人丙○○就被告乙○○何時發現誠
      泰銀行帳戶存摺等物遺失、被告是否曾告知丙○○誠泰銀
      行帳戶等物遺失、被告乙○○世華銀行帳戶存摺等物放置
      車上何處、該車何時遭人打破車窗等重要情節，與被告乙○○供述之內容大相逕庭，是證人丙○○之證言難認與事
      實相符。況且，被告乙○○之上開世華銀行帳戶乃於九十
      三年八月三十日開立，旋於九十三年九月一日即遭詐騙集
      團使用提領，有上開世華銀行存摺存款對帳單影本、存摺
      存款交易查詢影本各一紙在卷可資佐證，被告乙○○之世
      華銀行帳戶存摺豈可能在開戶之後一、二個星期始遭他人
      竊取？由此益見證人丙○○之證言乃為迴護被告乙○○之
      不實陳述，自難作為有利被告乙○○之認定。至於被告乙○○提出之汽車買賣合約書影本一件，僅能證明車牌號碼
      ＦＲ－五八六一號自用小客車曾經出售中古車行之事實，
      而證人丙○○就被告乙○○誠泰銀行帳戶存摺如何發現遺
      失、何時發現遺失等重要情節，與被告乙○○之供述相互
      矛盾，已如前述，是上開汽車買賣合約書影本自不足以證
      明被告乙○○確實有將前揭誠泰銀行帳戶存摺等物置於車
      內而遺失，亦難作為有利被告乙○○之認定，被告乙○○
      辯稱上開帳戶存摺等物遺失或遭竊云云，殊難採信。
（三）被告乙○○之誠泰銀行、世華銀行帳戶於九十三年八月廿
      六日、九十三年九月一日接連遭周勇志及不詳詐騙集團供
      作詐騙款項之匯入帳戶使用，且世華銀行帳戶甫申請二日
      即遭詐騙集團使用，復查無證據足認被告乙○○之前開帳
      戶存摺等物有遺失或遭竊等情形，顯見該二銀行帳戶存摺
      、提款卡、印章、密碼等物，確係被告乙○○先後交予他
      人使用。又金融機構帳戶為個人理財之常用工具，申設甚
      為便利，一般存款帳戶亦無何資格限制，並可以在不同之
      金融機構申請多數之存款帳戶使用，此乃公知之事實，依
      通常社會生活經驗，倘捨自己申辦帳戶之途徑不由，反而
      藉刊登廣告方式向不特定人購買、或租借等方式招募他人
      提供金融帳戶者，無非欲掩飾、隱匿其反覆使用金融帳戶
      進出違法取得之金錢等行為，以免遭到追查，應募者對此
      洗錢意圖應有強烈之懷疑，且參以金融帳戶性質上具有特
      殊之專屬性，果非有特別之原因、關係，一般人絕無隨意
      出借或借用他人帳戶等情，就陌生之不明人士欲收受他人
      帳戶使用，客觀上亦足認其收受帳戶，應係供掩飾犯罪所
      得之用；被告乙○○竟置上開疑慮於不顧，將上開二帳戶
      提供予他人使用，堪認被告應能預見他人將以其帳戶用於
      掩飾因犯罪所匯入之款項，而仍提供帳戶以助之，其提供
      帳戶並不違背其本意，應認其確有幫助洗錢之犯意及行為
      ，灼然至明；綜上所述，被告乙○○辯稱並未將其本人帳
      戶提供予他人使用云云，無非推諉卸責之詞，不足採信，
      本案事證明確，被告乙○○之犯行堪予認定。
三、核被告所為，係犯刑法第三十條第一項、洗錢防制法第九條
    第一項之幫助洗錢罪。其先後二次幫助洗錢犯行，時間緊接
    ，所犯構成要件相同，顯係基於概括犯意為之，為連續犯，
    應以一罪論並依法加重其刑。又被告本於幫助之意，以提供
    存摺、提款卡、印章、密碼等方式便利犯罪集團洗錢，屬幫
    助犯，爰依刑法第三十條第二項規定，按正犯之刑減輕之，
    並依法先加後減之。爰審酌被告之素行，犯罪之動機、目的
    、手段，提供帳戶幫助洗錢，既助長他人犯罪，又增加政府
    查緝困難，危害財產安全、社會穩定及犯罪後飾詞否認之態
    度等一切情狀，量處如主文所示之刑並諭知易科罰金之折算
    標準。
四、公訴意旨另略以：被告預見提供自己帳戶予他人使用，係幫
    助他人詐取財物，竟仍提供其所有上揭帳戶予不詳人士使用
    ，嗣被害人黃真忠、甲○○因受詐騙而陷於錯誤，而分別轉
    帳匯款至被告上揭帳戶內，因認被告另涉犯刑法第三十條第
    一項、第三百四十條之幫助常業詐欺罪嫌云云。按犯罪事實
    應依證據認定之，無證據不得推定其犯罪事實，刑事訴訟法
    第一百五十四條定有明文，而刑法幫助犯之成立，係以幫助
    之意思，對於正犯資以助力，故除須對於其實施之幫助行為
    有所認識外，尚須對正犯之犯行有精神上或物質上之積極助
    力；訊據被告堅決否認有幫助常業詐欺之犯行，辯稱：伊並
    並未提供帳戶予其他人使用，亦無幫助他人常業詐欺之犯行
    等語。經查，被告提供上開帳戶之存摺、提款卡、印章、密
    碼予他人，該帳戶客觀上僅可供作存、提款及匯款之用，故
    被告就上開帳戶可能提供犯罪集團用以掩飾、隱匿常業詐欺
    等重大犯罪所得財物，可預見且不違背其本意，但被告無法
    預知該犯罪集團實際犯罪之內容（即該犯罪集團可能係供常
    業詐欺、擄車勒贖恐嚇取財或常業重利之用），被告就正犯
    所為之常業詐欺應無幫助之意思，自不能論以常業詐欺取財
    罪之幫助犯，惟因檢察官認此部分與被告前開論罪部分，有
    想像競合犯之裁判上一罪關係，爰不另為無罪之諭知。
據上論斷，應依刑事訴訟法第二百九十九條第一項前段，洗錢防
制法第九條第一項，刑法第十一條前段、第五十六條、第三十條
第一項、第二項、第四十一條第一項前段，罰金罰鍰提高標準條
例第二條，判決如主文。
本案經檢察官王聖涵到庭執行職務。
中    華    民    國    95    年    4     月    6     日
                  刑事第九庭  審判長法  官  樊季康
                                    法  官  楊明佳
                                    法  官  連育群
以上正本證明與原本無異
如不服本判決應於送達後10日內向本院提出上訴狀
                                    書記官  郭宇修
中    華    民    國    95    年    4     月    6     日
附錄本案論罪科刑法條
洗錢防制法第九條：
犯第二條第一款之罪者，處五年以下有期徒刑，得併科新臺幣三
百萬元以下罰金。
犯第二條第二款之罪者，處七年以下有期徒刑，得併科新臺幣五
百萬元以下罰金。
以犯前二項之罪為常業者，處三年以上十年以下有期徒刑，得併
科新臺幣一百萬元以上一千萬元以下罰金。
法人之代表人、法人或自然人之代理人、受雇人或其他從業人員
，因執行業務犯前三項之罪者，除處罰行為人外，對該法人或自
然人並科以各該項所定之罰金。但法人之代表人或自然人對於犯
罪之發生，已盡力監督或為防止行為者，不在此限。
犯前四項之罪，於犯罪後六個月內自首者，免除其刑；逾六個月
者，減輕或免除其刑；在偵查或審判中自白者，減輕其刑。


司法院資訊處製作；財團法人民間司法改革基金會備份。
